【裁判字號】    97,易,2078
【裁判日期】    971003
【裁判案由】    詐欺
【裁判全文】
臺灣板橋地方法院刑事判決              97年度易字第2078號
公  訴  人  臺灣板橋地方法院檢察署檢察官
被      告  甲○○
                  （現另案於臺灣臺北監獄臺北分監執行中）
上列被告因詐欺案件，經檢察官提起公訴（97年度偵字第7613號
、第8662號、第8663號），及移送併辦（臺灣雲林地方法院檢察
署97年度偵字第1992號），本院判決如下：
    主  文
甲○○幫助意圖為自己不法之所有，以詐術使人將本人之物交付
，處有期徒刑伍月，如易科罰金，以新臺幣壹仟元折算壹日。
    事  實
一、甲○○明知於犯罪集團專門收集人頭帳戶用以犯罪之社會現
    象層出不窮之際，若將銀行帳戶存摺及金融卡提供他人使用
    ，可能因此提供不法詐騙份子用以詐騙他人將款項匯入後，
    再加以提領之用，並能預見可能因而幫助他人從事詐欺取財
    犯罪，竟仍不違背其本意，基於幫助他人詐欺取財之犯意，
    於民國96年1 月間某日，在不詳地點，以不詳代價，將其所
    申設之彰化商業銀行北港分行帳號00000000000000號帳戶之
    存摺、金融卡及密碼，交付予不詳姓名、年籍之成年男子，
    供詐欺集團作為存、提、匯款所用，而以此方式幫助該等人
    所組成之詐欺集團作為詐欺犯罪之用。嗣該詐欺集團成員基
    於意圖為自己不法所有之犯意，為下刑所述之行為：
(一)、於96年1 月22日，該詐欺集團成員撥打電話向戊○○佯稱：
    已中獎，領獎須先支付手續費等語，致使戊○○陷於錯誤，
    而依指示於96年1 月22日14時30分許，至新竹國際商業銀行
    （現更名為渣打國際商業銀行）竹北分行匯款新臺幣（下同
    ）58,000元至甲○○所有上開帳戶內，隨即遭人提領一空。
    嗣戊○○發現受騙，乃報警處理。
(二)、於96年2 月初某日，該詐欺集團成員撥打電話予丁○○，向
    丁○○佯稱：可以代辦匯豐銀行貸款，惟需先支付手續費等
    語，致使丁○○陷於錯誤，而接續於96年2 月9 日14時37分
    許，至位於臺北縣板橋市之彰化銀行板橋分行存款6,000 元
    、及於96年2 月12日11時35分許、13時4 分許至自動櫃員機
    轉帳12,600元、12,600元，總計31,200元（起訴書誤載為25
    ,200 元） 至甲○○所有上開帳戶內，隨即遭人提領一空。
    嗣丁○○發現受騙，乃報警處理。
(三)、乙○○因欲貸款，撥打報紙廣告上刊登之電話查詢，該詐欺
    集團成員於電話中向乙○○佯稱：要辦貸款，須先匯手續費
    等語，致使乙○○陷於錯誤，而於96年2 月9 日匯款5,000
    元至詐欺集團指定之甲○○所有上開帳戶內隨即遭人提領一
    空。嗣乙○○發現受騙，乃報警處理。
(四)、於96年2 月6 日17時30分許，該詐欺集團成員撥打電話向丙○○佯稱：係匯豐銀行行員，可以代辦匯豐銀行貸款，惟需
    先支付手續費等語，致使丙○○陷於錯誤，而接續於96年2
    月12日、2 月13日、2 月14日匯款12,800元、16,500元、臨
    櫃存款16,500元，總計45,800元（起訴書誤載為12,800元，
    應予更正）至甲○○所有上開帳戶內，隨即遭人提領一空。
    嗣丙○○發現受騙，乃報警處理。
二、案經雲林縣政府警察局北港分局報請臺灣雲林地方法院檢察
    署呈請臺灣高等法院檢察署檢察長核轉臺灣板橋地方法院檢
    察署檢察官偵查起訴，暨彰化縣政府警察局移送臺灣雲林地
    方法院檢察署檢察官偵查後移送併辦。
    理  由
一、按刑事訴訟法第159 條第1 項雖規定，被告以外之人於審判
    外之言詞或書面陳述，除法律有規定外，不得作為證據。惟
    同法第159 條之5 第1 、2 項已規定，經當事人於審判程序
    同意作為證據，法院審酌該言詞陳述或書面陳述作成時之情
    況，認為適當者，亦得為證據。當事人、代理人或辯護人於
    法院調查證據時，知有第159 條第1 項不得為證據之情形，
    而未於言詞辯論終結前聲明異議者，視為有前項之同意（指
    同條第1 項之同意作為證據），此乃第159 條第1 項所容許
    ，得作為證據之例外規定之一。經查，本案被告甲○○及檢
    察官於言詞辯論終結前，均未就所調查之證據主張有刑事訴
    訟法第159 條第1 項不得為證據之情形，是本案經調查之證
    據均有證據能力，合先敘明。
二、訊據被告甲○○矢口否認有何幫助詐欺之犯行，辯稱：伊所
    申請之上開帳戶存摺、金融卡是因為搬家不見了，伊不知道
    怎麼遺失的，但有去掛失，上開存摺、金融卡是跟伊之前被
    雲林地方法院判刑的案子是一起遺失的，伊沒有提供上開帳
    戶之存摺、金融卡及密碼予他人使用云云。惟查：
(一)、上開郵局帳戶，係被告於94年7 月25日申設之事實，業經被
    告於本院審理時自白不諱，並有彰化商業銀行北港分行96年
    3 月7 日彰北港字第0960581 號函、96年3 月6 日彰北港字
    第0960576 號函暨檢附之客戶基本資料查詢、交易明細查詢
    各2 份，及存摺存款帳戶資料及交易明細查詢1 紙在卷可稽
    （見雲林縣政府警察局北港分局刑案偵查卷壹第12頁至第14
    頁、偵查卷貳第10頁至第14頁、臺灣板橋地方法院檢察署97
    年度偵字第8662號偵查卷第12頁）。
(二)、被害人戊○○、丁○○、乙○○、丙○○受有前揭訛詐，遂
    將前揭款項匯至被告於上開彰化銀行北港分行所申設之存款
    帳戶內，再由前揭犯罪集團成員提領一空之事實，業據被害
    人戊○○、丁○○、丙○○於警詢及乙○○於偵查中指述綦
    詳（見雲林縣政府警察局北港分局刑案偵查卷壹第2 頁、第
    3 頁、彰化縣政府警察局刑案偵查卷第1 頁、臺灣雲林地方
    法院檢察署97年度偵字第1992號偵查卷第24頁），且有被害
    人丁○○、乙○○、戊○○所提出之彰化銀行存款憑條1 紙
    、提款機轉帳單2 紙、存摺明細表、郵政跨行匯款申請書、
    新竹國際商業銀行匯款副通知書各1 紙（見雲林縣政府警察
    局北港分局刑案偵查卷壹第4 頁、偵查卷貳第3 頁、偵查卷
    參第3 頁、臺灣雲林地方法院檢察署97年度偵字第1992號偵
    查卷第29頁），及存摺存款帳戶資料及交易明細查詢1 紙在
    卷可稽（見臺灣板橋地方法院檢察署97年度偵字第8662號偵
    查卷第12頁）。職是，足見前揭犯罪集團成員係以前述之訛
    詐方式，詐騙被害人，使被害人誤信為真而匯款受害，前揭
    犯罪集團成員再全數提領帳戶內之款項，渠等所為自應成立
    刑法第339 條第1 項之詐欺取財罪。
(三)、被告於本院審理中先辯稱：「我的存摺是因為搬家不見了，
    我不知道怎麼遺失的，我有去掛失，這個存摺是跟我之前已
    執行完畢的案子是一起遺失的。」等語。後改辯稱：「我九
    十四年開庭的時候，就有把這個帳戶掛遺失，彰化銀行的帳
    戶掛失後，我有去補辦存摺，所以96年才會有交易資料。我
    補辦後又跟其他3 本一起不見了。」等語，供詞反覆不一，
    可見其虛。又被告於94年8 月間因將所申設之臺灣中小企業
    銀行北港分行帳號00000000000 號之存摺、提款卡交付予詐
    欺集團使用，涉嫌幫助詐欺取財，業據臺灣雲林地方法院於
    95年1 月27日以北港簡字第14號判處有期徒刑4 月確定，於
    97年4 月13日執行完畢等情，有臺灣雲林地方法院檢察署94
    年度偵字第4617號、第4764號檢察官簡易判決處刑書、臺灣
    高等法院被告前紀錄表各1 份在卷可稽（見臺灣板橋地方法
    院檢察署97年度偵字第7613號偵查卷第23頁至第26頁）。惟
    依上開存摺存款帳戶資料及交易明細查詢1 紙觀察可知，94
    年12月至95年1 月間上開帳戶仍有匯款之紀錄，且亦無遺失
    掛失，申請補發存摺之紀錄，故被告上開所辯，顯係事後卸
    責之詞，委不可採。再者，詐騙集團成員若未經帳戶之申請
    人之同意，其豈會任意將金錢匯入他人帳戶，而遭帳戶之申
    請人掛失止付，致無法取得詐騙之金錢，而徒勞無功？故顯
    然係被告提供上開帳戶之存摺、金融卡及密碼予他人使用無
    訛。
(四)、現今犯罪集團或不法份子為掩飾其不法獲利行徑，避免執法
    人員之追究處罰，經常誘使一般民眾提供金融機構帳戶存摺
    等資料，渠等再以此帳戶供作對外詐騙或其他各種財產犯罪
    之不法用途使用，業經電視新聞及報章雜誌等大眾傳播媒體
    多所報導，政府亦極力宣導，期使民眾注意防範，則一般人
    本於生活經驗及認識，在客觀上當可預見完全不相識或不甚
    熟識之人要求提供金融機構存款帳戶之存摺、金融卡連同提
    款密碼等資料供其使用之行徑，往往與利用該帳戶進行詐騙
    或其他財產犯罪有密切關連，而被告於行為時業已成年，並
    非年幼無知或與社會隔絕而無常識之人，之前亦曾因提供帳
    戶予他人使用而遭判刑確定，且依其智識能力與社會生活經
    驗，對於將自己申設之存款帳戶之存摺、金融卡連同提款密
    碼等資料交予於不甚相識之人，該帳戶將有可能被利用作為
    實行財產犯罪之工具乙事，自應有所預見為是。
(五)、綜上所述，被告主觀上應有預見姓名、年籍均不詳之成年人
    收受其上開帳戶之存款帳戶存摺、金融卡連同提款密碼等資
    料，可能係預計充作上述不法用途甚明，被告主觀上既有所
    預見，竟仍將上開帳戶之存款帳戶存摺、金融卡連同提款密
    碼等資料交給不詳姓名、年籍之成年人使用，容任幫助前揭
    遭詐欺結果之發生，被告主觀上應具幫助詐欺取財之間接故
    意，其理甚屬灼然。從而，被告主觀上既具有幫助詐欺取財
    之間接故意，且客觀上確有提供上開帳戶之存摺、金融卡連
    同提款密碼等資料之幫助行為，其辯稱並無幫助詐欺之犯意
    云云，自無足取，是以本件事證已臻明確，被告之犯行應堪
    認定。
三、按幫助犯之成立，主觀上行為人須有幫助故意，客觀上須有
    幫助行為，意即須對於犯罪與正犯有共同之認識，而以幫助
    之意思，對於正犯資以助力，而未參與實施犯罪之行為者而
    言（參照最高法院75年度臺上字第1509號、88年度臺上字第
    1270號判決意旨）。本件被告甲○○將其申請開立金融帳戶
    之存摺、金融卡、密碼等物交付予不詳姓名、年籍之成年人
    轉供詐欺集團使用，使該詐欺集團作為對被害人等實行詐欺
    取財犯罪之取款工具，顯係基於幫助他人實行詐欺取財犯罪
    之犯意，且所為提供金融帳戶之行為，亦屬刑法詐欺罪構成
    要件以外之行為。是核被告所為，應係犯刑法第30條第1 項
    、刑法第339 條第1 項之幫助詐欺取財罪。又被告以一幫助
    詐欺之行為，使得詐欺集團分別詐騙被害人戊○○、丁○○
    、乙○○、丙○○4 人之財物，係一行為觸犯數個相同罪名
    ，為同種想像競合犯，應依刑法第55條之規定從一重處斷。
    臺灣雲林地方法院檢察署97年度偵字第1992號移送併案審理
    部分與本案起訴論罪科刑部分，或具有想像競合之裁判上一
    罪之關係（被害人乙○○部分），或為同一事實（被害人戊○○部分），本院自得併予審究，併此敘明。又被告以幫助
    之意思，參與構成要件以外之行為，為幫助犯，業如上述，
    爰依刑法第30條第2 項規定，依正犯之刑減輕之。爰審酌被
    告之前已有幫助詐欺取財之前科，有臺灣高等法院被告前紀
    錄表1 份在卷可稽，仍不思悔改，又再任意將其金融帳戶交
    予不法詐欺集團使用，助長他人犯罪，非但增加被害人尋求
    救濟及治安機關查緝犯罪之困難，亦使不法詐欺犯得以順利
    掩飾其詐欺所得之財物，危害被害人財產安全及社會治安，
    惟考量被告並非實際遂行詐欺犯行之人及其品行，及該帳戶
    幫助詐欺集團詐得金額共140,000 元，暨其生活狀況、智識
    程度、犯罪之動機、目的、手段，暨被告否認犯罪，犯後態
    度不佳等一切情狀，量處如主文所示之刑，並諭知易科罰金
    之折算標準。按中華民國96年罪犯減刑條例第5 條明定：「
    對本條例施行前，經通緝而未於中華民國96年12月31日以前
    自動歸案接受偵查、審判或執行者，不得依本條例減刑」，
    亦即在該條例「施行前」遭通緝，且於該條例「施行時」仍
    未歸案，並在該條例「施行後」始遭緝獲（即非自動歸案）
    者，不得依該條例減刑。經查，本件被告犯罪之時間雖均在
    96年4 月24日以前，且所犯之罪並無中華民國96年罪犯減刑
    條例第3 條所列情形，惟被告於該條例施行前之96年6 月22
    日，因拒不到案，而遭臺灣雲林地方法院檢察署通緝，嗣於
    該條例施行後，始於97年1 月25 日 為警緝獲到案，並非被
    告自動歸案接受執行，此有通緝書、臺北縣政府警察局新莊
    分局97年1 月26日北縣警新偵字第0970004323號通緝案件報
    告書及訊問筆錄各1 份在卷可稽（見臺灣雲林地方法院檢察
    署96年度偵字第3052號偵查卷第9 頁、97年度偵緝字第55號
    偵查卷第1 頁、第8 頁），揆諸前開說明，自不得依該條例
    予以減刑，附此敘明。
據上論斷，應依刑事訴訟法第299 條第1 項前段，刑法第30條、
第339 條第1 項、第55條、第41條第1 項前段，刑法施行法第1
條之1 第1 項、第2 項前段，判決如主文。
本案經檢察官王家春到庭執行職務。
中    華    民    國    97    年    10    月    3     日
             刑事第十九庭  審判長 法  官  曾 正 耀
                                  法  官  張 兆 光
                                  法  官  林 鈺 琅
上列正本證明與原本無異。
如不服本判決，應於判決送達後十日內敘明上訴理由，向本院提
出上訴狀（應附繕本），上訴於臺灣高等法院。
                                  書記官  田 世 杰
中    華    民    國    97    年    10    月    3     日
附錄本案論罪科刑法條全文：
刑法第339條第1項
意圖為自己或第3 人不法之所有，以詐術使人將本人或第3 人之
物交付者，處5 年以下有期徒刑、拘役或科或併科1 千元以下罰
金。


司法院資訊處製作；財團法人民間司法改革基金會備份。
